【裁判字號】    90,交聲,308
【裁判日期】    900725
【裁判案由】    違反道路交通管理處罰條例聲明異議
【裁判全文】
臺灣臺北地方法院交通事件裁定          九十年度交聲字第三０八號
    異議人即
    受處分人  乙○○
右列受處分人因違反道路交通管理處罰條例案件，對於台北市交通事件裁決所中華民
國九十年三月十三日所為之處分（原處分案號：北市裁三字第車裁二二－ＡＮ000
0000號），聲明異議，本院裁定如左：
    主      文
原處分撤銷。
乙○○汽車駕駛人，駕駛汽車不遵守道路交通標線之指示，處罰鍰新台幣玖佰元，並
予記違規點數壹點。
    理      由
一、按黃色網狀線，係用以告示車輛駕駛人禁止在設置該網狀線之交岔路口內臨時停
    車，防止交通阻塞，道路交通標誌標線號誌設置規則第一百七十三條第一項、第
    二項定有明文，是車輛駕駛人駕駛汽車行經劃設有黃色網狀線之交岔路口，其正
    確（且優良）之駕駛方式應係等待黃網狀線內之車輛全部通過該網狀線，後方或
    他向之汽車方可行駛通過該網狀線，尚不可在黃網狀線區內汽車尚未完全通過網
    狀線時，即隨意駛入黃網狀線內，否則，即易產生路口交通之阻塞；又汽車駕駛
    人，駕駛汽車不遵守道路交通標誌、標線、號誌之指示者，處新台幣（下同）九
    百元以上一千八百元以下罰鍰，道路交通管理處罰條例第六十條第二項第三款定
    有明文，而汽車駕駛人駕駛汽車違反道路交通管理處罰條例第六十條第二項第三
    款規定者，除應依該條所規定之罰鍰處罰外，並予記違規點數一點，道路交通管
    理處罰條例第六十三條第一項第一款亦定有明文。
二、本件受處分人即異議人乙○○於民國八十九年十一月十九日下午四時五十七分許
    ，駕駛車號ＡＣ－二三０七號自用小客車，在台北市○○○路○段劃設有黃色網
    狀線之交岔路口，在該黃色網狀線上暫停等待前行，經台北市政府警察局大安分
    局警備隊警員甲○○以拍照方式採證，並以受處分人有違反道路交通管理處罰條
    例第六十條第二項第三款規定之行為掣單舉發。嗣將舉發通知單送達於受處分人
    後，受處分人於舉發通知單上所載之應到案日期八十九年十二月二十九日前向原
    處分機關申訴，原處分機關函請舉發機關調查結果，仍認受處分人有上開違規行
    為，乃依道路交通管理處罰條例第六十條第二項第三款之規定於九十年三月十三
    日裁處異議人罰鍰九百元。
三、訊據受處分人固不否認有於右開時地駕駛右開車輛暫停在劃設有黃色網狀線之交
    岔路口為警拍照之事實不諱，惟矢口否認有違規行為，辯稱：伊隨綠燈時車陣前
    進，不幸因信義路口壅塞，在綠燈時便卡在黃線網上，後來變紅燈，再變綠燈，
    均進退不得，伊並無壅塞交通之意圖，亦無法看見前方路口是否會壅塞云云，然
    查：舉發警員甲○○到庭證稱：他們行進間，看到違規，就直接照相攔停，黃線
    網停車，本來就有很多人不服，因為它設計的目的就是在淨空路口，如果駕駛人
    發揮公德心，與前車保持距離的話，就不會停在黃網線上等語，並有違規照片一
    紙、受處分人所繪現場圖一紙在卷為憑，且交通警員掣單舉發違反道路交通管理
    處罰條例所列之違規事實，本質上為行政處分，係公務員基於職務上權力，依法
    就特定之具體事件所為具有公法上效果之單方行政行為，基於公務員為公法上行
    為具有公信力之原則，該行政處分當可被推定為真正，其據以依法處分之事實認
    定亦為真正無誤，本此公信原則，乃立法者賦予行政機關制定違反道路交通事件
    統一裁罰標準及處理細則，使勤務警員得當機處分（如該細則第二十三條）以達
    其維護交通秩序、安全之行政目的，反之，若謂公務員一切行政行為均需預留證
    據以證其實，則國家行政勢必窒礙難行，據此，刑事訴訟法就犯罪證據有關之規
    定中與屬行政秩序罰之交通違規裁罰本質不合之部分，自不在準用之列，從而，
    受處分人既未就執勤警員之舉發有誤提出相關證據以供調查，本院經查亦無任何
    證據足資證明其有捏造事實違法取締之情事，則執勤警員本其維護交通秩序、安
    全職責所為之舉發，自應受到合法、正確之推定。況無論前方信義路口是否壅塞
    ，受處分人如在前車尚未完全通過黃色網狀線內，或前車已通過黃色網狀線尚無
    足夠空間容納受處分人通過黃色網狀線，則受處分人亦不能恣意通過建國南路黃
    色網狀線造成臨時停車之違規情形，蓋黃色網狀線設置之目的，即在確保路口之
    淨空，防止交通阻塞，故任何用路人只需發揮公德心即確定在前之車輛已通過黃
    色網狀線，並有足夠空間容納用路人前行之車輛，始向前行駛通過黃色網狀線，
    則斷無臨時停車在黃色網狀線內之情形。從而，受處分人所辯，不足採信。本件
    事證明確，受處分人之違規行為堪以認定。
四、綜上所述，受處分人確在右開時地違規臨時停車在黃色網狀線內，而有不遵守道
    路交通標線之行為，受處分人於應到案日期前申訴，原處分機關乃依道路交通管
    理處罰條例第六十條第二項第三款規定裁處異議人罰鍰九百元，固非無據，惟違
    反道路交通管理處罰條例第六十條第二項第三款規定之行為，尚須依同條例第六
    十三條第一項第一款之規定，記違規點數一點，是以本件異議雖無理由，惟原處
    分就受處分人上開違規行為，僅依道路交通管理處罰條例第六十條第二項第三款
    之規定，裁處罰鍰九百元，漏依同法第六十三條第一項第一款規定記點，難謂允
    當，應由本院將原處分撤銷，由本院依道路交通管理處罰條例第六十條第二項第
    三款、第六十三條第一項第一款之規定裁處受處分人九百元罰鍰，並予記違規點
    數一點，如主文第二項所示。
五、據上論斷，應依道路交通案件處理辦法第二十條前段，裁定如主文。
中      華      民      國    九十      年      七      月    二十五    日
                                      臺灣臺北地方法院交通法庭
                                          法  官  李  麗  玲
右正本證明與原本無異。
如不服本裁定，應於裁定送達後五日內向本院提出抗告狀。
                                          書記官  江  虹  儀
中      華      民      國    九十      年     七       月    二十六    日


司法院資訊處製作；財團法人民間司法改革基金會備份。
